【裁判字號】    99,易,868
【裁判日期】    990716
【裁判案由】    竊盜
【裁判全文】
臺灣臺中地方法院刑事判決               99年度易字第868號
公  訴  人  臺灣臺中地方法院檢察署檢察官
被      告  甲○○
上列被告因竊盜等案件，經檢察官提起公訴(98年度偵字第29033
號），本院判決如下：
    主    文
甲○○犯毀損他人物品罪，處有期徒刑貳月，如易科罰金，以新
臺幣壹仟元折算壹日。又犯攜帶兇器竊盜罪，處有徒刑陸月，如
易科罰金，以新臺幣壹仟元折算壹日。應執行有期徒刑柒月，如
易科罰金，以新臺幣壹仟元折算壹日。緩刑貳年，並應向內政部
營建署臺中都會公園管理站支付新臺幣參萬貳仟貳佰元之損害賠
償。
    犯罪事實
一、甲○○於民國98年11月24日中午12時許，駕駛車牌205-RY號
    自用大貨車載運挖土機，前往台中市西屯區臺中都會公園體
    健區外之原始保留林區（公園用地），持客觀上對人之生命
    、身體具危險性而可供凶器使用之電動鋸1台(已損壞，未扣
    案），鋸斷相思樹之樹幹後，再將挖土機駛入該處，並撞倒
    相思樹、樟樹、九重葛等林木，共計毀損內政部營建署臺中
    都會公園管理站（下稱都會公園管理站）管領之相思樹 5棵
    、樟樹2棵、九重葛2棵等物。甲○○復另行起意，意圖為自
    己不法之所有，以挖土機將約 150公斤之相思木夾上該自用
    大貨車，予以竊取得手，適為都會公園管理站委外人員林柏
    志發現加以制止，甲○○乃將挖土機留在該處後駕車離去，
    並將竊得之相思樹載往苗栗縣銅鑼鄉不知情之不詳廠商作為
    有機肥料。嗣98年11月26日上午 9時30分許，甲○○駕駛上
    開自用大貨車，返回上址欲載回挖土機時，為警當場查獲。
二、案經都會公園管理站主任許亞儒訴由臺中縣警察局烏日分局
    報告臺灣臺中地方法院檢察署檢察官偵查起訴。
    理    由
一、證據能力方面：按當事人、代理人或辯護人於法院調查證據
    時，知有第159條第1項不得為證據之情形，而未於言詞辯論
    終結前聲明異議者，視為有前項之同意，刑事訴訟法第 159
    條之5第2項定有明文。此乃係基於證據資料愈豐富，愈有助
    於真實發現之理念，酌採當事人進行主義之證據處分權原則
    ，並強化言詞辯論主義，透過當事人等到庭所為之法庭活動
    ，在使訴訟程序順暢進行之要求下，承認傳聞證據於一定條
    件內，得具證據適格。此種「擬制同意」，因與同條第一項
    之明示同意有別，實務上常見當事人等係以「無異議」或「
    沒有意見」表示之，斯時倘該證據資料之性質，已經辯護人
    閱卷而知悉，或自起訴書、原審判決書之記載而了解，或偵
    、審中經檢察官、審判長、受命法官、受託法官告知，或被
    告逕為認罪答辯或有類似之作為、情況，即可認該相關人員
    於調查證據之時，知情而合於擬制同意之要件（最高法院96
    年度台上字第4174號判決要旨參照）。查本件檢察官、被告
    於本院審判期日均未對本院下述所引用之證據表示意見，且
    迄至言詞辯論終結前亦未聲明異議，本院審酌該等證據資料
    製作時之情況，尚無違法不當及證明力明顯過低之瑕疵，且
    為證明犯罪事實存否所必要，認為以之作為證據應屬適當，
    揆諸前開說明，自均具證據能力。
二、上開犯罪事實，業據被告甲○○於警詢、偵查及本院分別坦
    承部分犯行，並於本院審判期日為認罪（見警卷第1至2頁、
    偵查卷第4至5頁、本院卷第33頁），核與證人許亞儒、林柏
    志證述被害之情節大致相符（見警卷第3至8頁），並有責付
    被告之車牌205-RY號自用大貨車1台、挖土機1台、責付保管
    書、臺中都會公園平面圖、地籍圖謄本各 1紙、現場照片15
    張在卷可佐（見警卷第10至15頁），足徵被告之自白確與犯
    罪事實相符。是被告竊盜、毀損之犯罪事證已臻明確，其犯
    行洵堪認定，應依法論罪科刑。
三、核被告所為，係犯刑法第321條第1項第 3款之攜帶兇器竊盜
    罪及第 354條之毀損罪。被告上開毀損部分之犯行，起訴書
    雖未載明其所犯法條及罪名，惟其犯罪事實欄已有明確記載
    ，當屬業經起訴，本院自應加以審論。被告於毀損相思樹等
    樹木時，非意在竊取等情，業據其陳明在卷（見本院卷第33
    頁背面），則被告所犯上開二罪，顯係犯意各別，行為互殊
    ，應分論併罰。爰審酌被告未曾受罪刑宣告之品行（參卷附
    臺灣高等法院被告前案紀錄表）、國中肄業之智識程度、經
    濟勉可維持之生活狀況(見警卷第1頁被告警詢筆錄受詢問人
    資料），犯罪之動機、手段、所生危害及坦承犯行之犯後態
    度等一切情狀，分別量處如主文所示之刑，並定其應執行之
    刑及各諭知易科罰金之折算標準，以示懲儆。又犯人所有而
    供犯罪所用之物，因其人頗有再供犯罪使用之虞，為防衛社
    會安全，並杜再犯，依刑法第38條第1項第 2款及第3項規定
    ，得宣告沒收，係法院得自由裁量之事項，但既剝奪人民之
    財產權，仍應符合憲法比例原則之保障意旨，依社會通念審
    慎斟酌決定，非許審判者恣意或輕率宣告沒收，否則非無判
    決適用法則不當之違失（最高法院98年台上字第3603號判決
    參照）。查前開挖土機及車牌205-RY號自用大貨車，雖係被
    告所有，供本案犯罪所用之物，惟其價值不斐，如諭知沒收
    ，相較於被告對於本案法益之侵害，實有逾相當性之原則，
    本院認尚無宣告沒收之必要。又被告持以行竊之電動鋸未經
    扣案，且其陳明已毀損無法使用，為免將來執行困難，爰不
    為沒收之諭知，附此敘明。再者，被告前未曾因故意犯罪受
    有期徒刑以上刑之宣告，有臺灣高等法院被告前案紀錄表附
    卷可考，素行尚稱良好，其因一時失慮，致觸犯刑章，事後
    已坦承犯行，並當庭表明願賠償被害人臺中都會公園管理站
    新臺幣（下同）32,200元，以填補其幫助詐欺犯行所生損害
    ，確已顯現其真誠悔悟之犯後態度，則經此偵審程序及罪刑
    宣告之教訓，被告理當知所警惕，應無再犯之虞，本院認對
    其所宣告之刑以暫不執行為適當，併予宣告緩刑 2年，以啟
    自新。另為促使被告確實履行其賠償被害人之承諾，不致因
    受緩刑宣告而心存僥倖，爰將被告應允之賠償內容，引為其
    依刑法第74條第2項第3款規定應支付之損害賠償，命被告應
    向被害人臺中都會公園管理站支付32,200元之損害賠償，資
    以兼顧該被害人之權益。
四、據上論斷，應依刑事訴訟法第299條第 1項前段，刑法第321
    條第1項3款、第354條、第51條第 5款、第41條第1項前段、
    第8項、第74條第1項第1款、第2項第3款，刑法施行法第1條
    之1第1項、第2項前段，判決如主文。
本案經檢察官乙○○到庭執行職務。
中    華    民    國    99    年    7     月    16    日
              刑事第四庭    法  官  張恩賜
以上正本證明與原本無異。
如不服本判決，應於收受判決後10日內向本院提出上訴書狀，並
應敘述具體理由；其未敘述上訴理由者，應於上訴期間屆滿後20
日內向本院補提理由書（均須按他造當事人之人數附繕本）「切
勿逕送上級法院」。
                            書記官  黃舜民
中    華    民    國    99    年    7     月    16    日
附錄本案論罪科刑法條
刑法第321條第1項：
犯竊盜罪而有左列情形之一者，處六月以上五年以下有期徒刑：
一、於夜間侵入住宅或有人居住之建築物、船艦或隱匿其內而犯
    之者。
二、毀越門扇、牆垣或其他安全設備而犯之者。
三、攜帶兇器而犯之者。
四、結夥三人以上而犯之者。
五、乘火災、水災或其他災害之際而犯之者。
六、在車站或埠頭而犯之者。
刑法第354條：
毀棄、損壞前二條以外之他人之物或致令不堪用，足以生損害於
公眾或他人者，處二年以下有期徒刑、拘役或五百元以下罰金。

司法院資訊處製作；財團法人民間司法改革基金會備份。
